【裁判字號】    97,訴,1803
【裁判日期】    971218
【裁判案由】    清償債務
【裁判全文】
臺灣高雄地方法院民事判決              97年度訴字第1803號
原      告  甲○○
被      告  丙○○
訴訟代理人  沈志純律師
上列當事人間清償債務事件，本院於民國97年12月4 日言詞辯論
終結，判決如下：
    主  文
原告之訴駁回。
訴訟費用由原告負擔。
    事實及理由
一、原告起訴主張：原告經由訴外人乙○○之引介，認為投資麥
    特國際股份有限公司（下稱麥特公司）之海外基金獲利甚佳
    ，遂加入為會員，並依據乙○○之指示於民國96年6 月15日
    及同年8 月9 日，先後將新臺幣（下同）342,000 元及1,49
    1, 200元共計1,833,200 元匯入被告名下之帳戶，委由被告
    購買麥特公司之海外基金，然被告除匯給原告3 筆共計241,
    250 元之利潤外，均未再依約匯入任何款項；且嗣後原告發
    現麥特公司之海外基金應為虛構，被告係侵占原告其餘投資
    款不還等語。為此，爰依侵權行為法律關係提起本訴，並聲
    明：被告應給付原告1,591,950 元。
二、被告則以：被告與原告並無任何借貸關係，原告雖確實將1,
    83 3,200元匯入被告帳戶，但被告僅係將帳戶借給乙○○及
    原告匯款使用，原告將款項匯入後，被告即依照乙○○指示
    轉交麥特公司收款人鄧俊傑（本名丁○○）收受，並將投資
    憑證交給原告，並未侵占原告之投資款等語，資為抗辯。並
    聲明：原告之訴駁回。
三、兩造所不爭執之事實：
（一）原告於96年6 月15日及同年8 月9 日，先後將342,000 元
      及1,491,200 元共計1,833,200 元匯入被告名下之帳戶。
（二）原告有收受麥特公司轉交投資憑證共5張。
（三）被告於96年7 月16日、96年8 月6 日及96年8 月14日先後
      匯款3 筆共計241,520 元與原告。
（四）原告係經由乙○○之說明而購買麥特公司海外基金。
四、則本件原告請求被告返還投資款有無理由，其爭點即在於：
    被告有無侵占原告所匯入其帳戶之款項？以及麥特公司之海
    外基金是否為虛構？
五、本院之判斷：
（一）按當事人主張有利於己之事實者，就其事實舉證之責任。
      民事訴訟法第277 條前段著有明文。又按因故意或過失，
      不法侵害他人之權利者，負損害賠償責任。民法第184 條
      第1 項前段定有明文。是以侵權行為損害賠償請求權之成
      立要件，除行為人有故意或過失責任意思外，限於行為人
      以不法侵害行為，侵害他人之權利，造成損害，並侵害行
      為與損害結果間具有相當因果關係者，始屬之。再按主張
      侵權行為損害賠償之被害人，對於加害人構成侵權行為之
      事實，係屬有利於被害人之事實，自應由被害人就侵權行
      為損害賠償請求權構成要件，負舉證責任。
（二）原告雖主張其將1,833,200 元匯入被告名下之帳戶，請被
      告代為購買麥特公司海外基金，然遭被告侵占其投資款項
      云云。然依原告所提出，其所持有麥特公司之海外基金之
      投資憑證共計5 紙所示，原告上開款項用以投資基金之投
      資日期分別為96年6 月15日、同年7 月5 日及同年8 月9
      日，投資金額合計為美金56,000元計算之點數，有原告提
      出之投資憑證5 紙在卷可稽（本院卷第65至69頁）；而上
      開投資憑證，業據證人即麥特公司前職員丁○○到庭檢視
      後結證稱：原告持有的憑證均為真正，是原告所購買瑞士
      一間公司的基金憑證，有買就可以從電腦自行下載，憑證
      上面會記載金額、日期、投資帳號，網路上會有防護避免
      他人竄改的措施，麥特公司的人員會協助客戶將憑證列印
      出來，麥特公司確實是經登記之公司等語（本院卷第59、
      61頁），堪認原告所持有之上開投資憑證應為真實，且麥
      特公司並非虛設行號之公司。而原告先後於96年6 月15日
      及同年8 月9 日匯給被告新臺幣投資款合計1,833,200 元
      ，經折算約為美金53,900餘元等情，為原告所自承（本院
      卷第42頁反面）；茲與原告所持有之上開投資憑證相互比
      對，投資憑證所載原告之投資日期除96年7 月5 日外，其
      餘投資日期恰為原告將投資款匯款給被告之當日，而憑證
      上所載之投資金額美金56,000元，雖與原告自承匯給被告
      之新臺幣投資款折算後約為美金53,900餘元稍有出入，然
      差距甚微，且該實際投資之美金金額大於原告自承之匯款
      金額，足認被告應有將原告匯入之投資款用於購買麥特公
      司之海外基金。
（三）況就本件原告投資購買基本之流程，依證人丁○○所證稱
      ：原告投資之金額是匯到被告帳戶，再轉來麥特公司，其
      有收到原告的投資款項，也有在原告的入會申請書上簽名
      ，原告所購買的基金確實有分紅，其經手的客戶有領到1
      年或是8 個月以上的紅利等語（見本院卷第59、61頁）；
      證人即原告之同事乙○○亦到庭證稱：其之前有買麥特公
      司海外基金，有獲利過，也有告訴原告，原告後來也有買
      該公司海外基金，因其與原告住在台南縣，不方便親自到
      高雄購買麥特公司基金，所以委託被告幫忙購買，其購買
      麥特公司的海外基金都有換發憑證及發給紅利等語（本院
      卷第56、57頁），佐以原告所持有之前開投資憑證為真正
      等情，益徵原告前述匯予被告之投資款，被告確實已用於
      購買麥特公司之海外基金。而依上開證人丁○○及乙○○
      之證詞可知，麥特公司之海外基金曾有對投資人分紅之事
      實，佐以原告亦自承有收受被告匯入之投資利潤24 1,520
      元（見本院卷第40頁），亦難認麥特公司所投資之海外基
      金係屬虛構。原告匯予被告之前開款項既已全數用於購買
      麥特公司之海外基金，原告復未能舉證證明麥特公司之海
      外基金係屬虛構，以及被告確有侵占其所匯款項之事實，
      從而，原告主張被告侵占其投資款云云，即屬無據。
六、綜上所述，原告既無法立證證明被告確有侵占其投資款之事
    實，則其依侵權行為之法律關係，請求被告給付投資款1,59
    1,950 元，自無理由，而應予駁回。
據上論結，本件原告之訴為無理由，爰依民事訴訟法第78條，判
決如主文。
中    華    民    國    97    年    12    月    18    日
                      民事第六庭法  官  李怡諄
正本係照原本作成。
如不服本判決，應於送達後20日內，向本院提出上訴狀並表明上
訴理由，如於本判決宣示後送達前提起上訴者，應於判決送達後
10日內補提上訴理由書（須附繕本）。
中    華    民    國    97    年    12    月    18    日
                                書記官  陳建琪


司法院資訊處製作；財團法人民間司法改革基金會備份。
